【裁判字號】    89,交易,513
【裁判日期】    900501
【裁判案由】    過失傷害
【裁判全文】
臺灣桃園地方法院刑事判決                        八十九年度交易字第五一三號
    公  訴  人  臺灣桃園地方法院檢察署檢察官
    被      告  甲○○
右列被告因過失傷害案件，經檢察官提起公訴（八十九年度偵字第一０六五一號），
本院判決如左：
    主      文
甲○○因過失傷害人，處有期徒刑伍月，如易科罰金以佰元折算壹日。
    事      實
一、甲○○未領有小型車普通駕駛執照，仍於民國八十九年六月二日中午十二時三十
    分許，無照駕駛ＧＶ－四八七六號自小客車，欲自原暫停處即桃園縣中壢市○○
    路○段「新明橋」上往民權路（公訴人誤載為新明路）方向車道之路邊起步駛入
    車道內，此際，其本應注意起步前應顯示方向燈，注意前後左右有無障礙或車輛
    、行人，並應讓行進中之車輛、行人優先通行，且當時又無不能注意之情事，詎
    竟疏未注意左後方有無來車即貿然驅車起步切入車道，致遭沿同向直行而來之由
    鄒偉利騎駛之ＨＸＷ－三九五號機車撞及。鄒某頓時人、車倒地，頭部碰撞地面
    ，因此受有頭部外傷併右側腦額顳葉硬腦膜下出血之傷害。事發後，甲○○於其
    犯罪未被發覺前，旋向據報趕赴現場處理之警員孫明輝坦承為其駕車肇事而受裁
    判。
二、案經台灣桃園地方法院檢察署檢察官指定之代行告訴人即被害人鄒偉利之父乙○
    ○告訴暨桃園縣警察局報請該署檢察官偵查起訴。
    理      由
一、訊據被告甲○○，坦承於右開時、地，駕車自路邊起步切入車道時，遭沿同向直
    行而來之由被害人鄒偉利騎駛之機車撞及其車之左側，鄒某頓時人、車倒地而受
    有傷害之情不諱，並有警製道路交通事故調查報告表一份、現場暨車損照片九幀
    在卷足稽。再者，事發當時係天候晴，日間有自然光，道路無障礙物且視距良好
    等情，亦有前述卷存道路交通事故調查報告表所載為憑。次查，被告雖稱其領有
    小型車駕駛執照，僅因交通違規事件遭監理單位留扣，至今尚未領回云云。但查
    ，有關因違規致駕照遭留扣之時間，被告首於警訊謂係「八十八年三月份」云云
    ，嗣於本院審理時改稱係在「七十八年」云云，前後所陳迥異且出入至鉅，已難
    遽採，況經本院查詢結果，全國各監理單位均查無被告之持照種類等相關資料，
    有「公路監理電子閘門證號查詢汽車駕駛人」電腦檔資料七份在卷可按，據而顯
    見被告根本未曾考領汽車駕照，職是，其係屬無照駕車之情，灼然極明。被告前
    持辯解，殊違事實，委非可採。再查，被害人鄒偉利係因本件車禍而受有頭部外
    傷併右側腦額顳葉硬腦膜下出血之傷害乙節，則有長庚紀念醫院診斷證明書（甲
    種）影本一紙附卷可證。查被害人車禍受傷後，雖一度呈陷意識不清之狀態，此
    除據代行告訴人乙○○述明在卷外，並有警製報告書一紙存卷可參，然經治療後
    ，迄九十年二月十九日再度回診時，被害人已意識清楚，身體狀況且大體上正常
    ，此亦有財團法人長庚紀念醫院（九十）長庚院法字第０一四九號函附卷為佐，
    由是足徵被害人之傷情業已痊癒康復，衡此，被害人所受之傷害固可認係屬重大
    ，惟核情顯未達於「不治」或「難治」之程度，自未能以重傷害視之。公訴人認
    被害人係受有意識不清之重傷害云云，尚有誤會，應予敘明。
二、按汽車起步前應顯示方向燈，注意前後左右有無障礙或車輛行人，並應讓行進中
    之車輛行人優先通行，道路交通安全規則第八十九條第六款規定甚明。被告駕車
    依法即負有前開注意義務，且事發當時係天候晴，日間有自然光，道路無障礙物
    又視距良好，視線、視野自屬清淅無礙，被告當能切確掌握路上各人、車之動態
    ，要無任何窒礙之處，是被告顯非不能注意，詎其竟疏未注意其同向之左後方已
    有被害人騎車駛來之狀況，逕自驅車起步欲切入車道致生本件車禍，其有過失甚
    明。次查，事發後，被告之自小客車僅左前輪跨過路面邊線，且係左前車門遭撞
    損，此有卷存現場暨車損照片九幀足按，可徵被告係甫一起步即遭撞及。又查，
    被告於警訊供明：我就將我的方向盤往左打，才能前進，我轉了約二十五度左右
    ，就突然聽到左邊的車門被一輛機車撞等語，稽此可見自起步尹始以迄遭碰撞止
    ，被告之自小客車未嘗停歇，職是，茲其車既未嘗停歇，並係甫一起步即遭撞及
    ，佐此二情，可見被告係於害人騎車極為趨近時，始自路旁猝然驅車起步切入車
    道，則被害人突遇此狀，顯然係措手不及而無從注意防範，自難指其就本件車禍
    之發生與有過失。被害人又係因本件車禍受有如前之傷害，被害人所受之傷害與
    被告之過失行為間，顯有相當因果關係，被告自應負過失傷害之責。本件事證已
    明，被告犯行洵堪認定，應依法論科。
三、核被告所為，係犯刑法第二百八十四條第一項前段之過失傷害罪。公訴人因誤認
    被害人係受有重傷害，指被告係構成同條項後段之罪，稍有未洽，起訴法條應予
    變更。又被告係無駕駛執照駕車肇事，因而致人受傷，應依道路交通管理處罰條
    例第八十六條第一項規定，加重其刑。另查，事發後，被告於其犯罪未被發覺前
    ，旋向據報趕赴現場處理之警員孫明輝坦承為其駕車肇事而受裁判乙節，業據證
    人孫明輝於本院調查時述明，合於自首之要件，應依刑法第六十二條前段規定，
    減輕其刑。前開刑之加、減，並應依法先加重後減輕之。爰審酌被告犯後態度、
    其過失情節及被害人所受傷害之輕重、迄未與被害人和解賠償損害等情狀，量處
    如主文所示之刑。末按，刑法所定得易科罰金之要件，業於被告行為後修正，並
    於九十年一月十日經總統公布，同年月十二日起施行。修正後刑法第四十一條第
    一項前段規定犯最重本刑為五年以下有期徒刑以下之刑之罪，而受六個以下有期
    徒刑或拘役之宣告者，即得易科罰金，較諸修正前刑法第四十一條所定僅犯最重
    本刑為三年以下有期徒刑以下之刑之罪始得易科罰金之規定，固有更異，惟就被
    告於本件所犯之罪，不論根據修正前、後之規定，均合於得易科罰金之要件，比
    較之下，要無「有利或不利」之別，職是，依刑法第二條第一項前段之規定，自
    應適裁判時之法律，因之，爰依修正後刑法第四十一條第一項前段規定，諭知易
    科罰金之折算標準。
據上論斷，應依刑事訴訟法第二百九十九條第一項前段、第三百條，道路交通管理處
罰條例第八十六條第一項，刑法第二條第一項前段、第二百八十四條第一項前段、第
六十二條前段、修正後刑法第四十一條第一項前段，罰金罰鍰提高標準條例第一條前
段、第二條，判決如主文。
本案經檢察官許曉微到庭執行職務。
中      華      民      國    九十      年      五      月      一      日
                              臺灣桃園地方法院交通法庭
                                  法  官  蔡榮澤
右正本證明與原本無異。
如不服本判決，應於判決送達後十日內向本院提出上訴狀( 應附繕本 )，上訴於
臺灣高等法院。
                                    書記官   劉德壽
中        華        民        國   九十   年   五   月    四    日
附本件論罪科刑法條：
刑法第二百八十四條第一項
因過失傷害人者，處六月以下有期徒刑、拘役或五百元以下罰金。致重傷者，處一年
以下有期徒刑、拘役或五百元下罰金。


司法院資訊處製作；財團法人民間司法改革基金會備份。
